臺灣士林地方法院民事簡易判決
111年度湖簡字第1480號
原      告  陳富雄  
被      告  朱國慶  

訴訟代理人  陳彥志  
上列當事人間請求侵權行為損害賠償（交通）事件，本院於民國
111年11月7日言詞辯論終結，判決如下：
    主  文
被告應給付原告新臺幣53,832元，及自民國111年8月3日起至清
償日止，按週年利率5%計算之利息。
原告其餘之訴駁回。
訴訟費用新臺幣1,220元，其中新臺幣570元由被告負擔，餘由原
告負擔。
本判決原告勝訴部分得假執行。
原告其餘假執行之聲請駁回。
    事實及理由
一、原告主張：被告於民國109年12月2日18時25分許，駕駛車牌
    號碼000-0000號自用小客車（下稱肇事車輛），自臺北市南
    港區園區街3號出入口起駛進入園區街與58巷交岔路口（下
    稱系爭路口），往58巷方向行駛時，當時原告駕駛車號000-
    0000號營業小客車（下稱系爭車輛），打算沿園區街右轉58
    巷。而園區街3號出入口有直行車道及右轉車道，然被告行
    駛在右轉車道卻直行往58巷，且被告行駛在支線道，未讓園
    區街右轉58巷之幹線道車輛先行，仍貿然直行進入58巷，致
    碰撞要右轉之系爭車輛，造成系爭車輛受損，修復費用新臺
    幣（下同）115,400元，爰依侵權行為法律關係，提起本件
    訴訟等語。並聲明：（一）被告應給付原告115,400元及自
    起訴狀繕本送達翌日起至清償日止，按週年利率5%計算之利
    息。（二）願供擔保，請准宣告假執行。
二、被告則以：本件事故發生時，被告駕駛之肇事車輛已先於原
    告之系爭車輛進入系爭路口，且肇事車輛為直行車，系爭車
    輛為右轉車，肇事車輛取得優先權，系爭車輛應禮讓肇事車
    輛先行。而原告未注意車前狀況，並禮讓肇事車輛先行，致
    發生碰撞，原告之違規始為本件肇事原因。又事故發生之10
    9年12月時，園區街3號出入口並無原告所述，劃分右轉與直
    行車道，原告主張被告行駛於右轉車道卻直行之違規，與事
    實不符，故被告並無過失可言等語，以資抗辯。並聲明：駁
    回原告之訴。
三、本院之判斷：
（一）按因故意或過失，不法侵害他人之權利者，負損害賠償責
      任。汽車、機車或其他非依軌道行駛之動力車輛，在使用
      中加損害於他人者，駕駛人應賠償因此所生之損害。但於
      防止損害之發生，已盡相當之注意者，不在此限。民法第
      184條第1項前段、第191條之2分別定有明文。原告主張被
      告於上開時、地，因行駛在右轉車道卻直行往58巷，且被
      告支線道車未讓幹線道車先行之疏失，致碰撞當時經過系
      爭路口之系爭車輛等語，並提出臺北市車輛行車事故鑑定
      會鑑定意見書、道路交通事故現場圖、事故後拍攝現場照
      片等件為佐。經查：
　　1.本院勘驗警察提出系爭車輛之車上行車紀錄器，結果略為
      ：18時23分47秒，系爭車輛沿園區街東往西行駛至園區街
      58巷路口（即系爭路口）之停止線前，路口之左側為南港
      軟體工業園區大樓（即園區街3號）前出入口，路口之右
      側往園區街58巷，58巷為單向2車道。此時大樓前出入口
      有數台自小客車右轉園區街，行駛於系爭車輛之對向車道
      。18時23分48秒，系爭車輛行駛至系爭路口行人穿越道位
      置。此時肇事車輛出現在畫面左方。肇事車輛自大樓前出
      入口直行穿越系爭路口後要進入58巷。18時23分49秒，肇
      事車輛行駛至系爭路口網狀線位置，在路口中央。18時23
      分51秒，系爭車輛開始右轉58巷。肇事車輛尚在路口的網
      狀線內繼續直行。18時23分52秒，二車均來到58巷的行人
      穿越道位置，肇事車輛的車速較快。18時23分53秒，肇事
      車輛準備進入58巷之右側車道，系爭車輛尚在右轉中。系
      爭車輛之左側與肇事車輛之右後側發生碰撞。18時23分54
      秒至55秒，碰撞後肇事車輛稍微往前移動後停車。系爭車
      輛停車。另勘驗肇事車輛車上行車紀錄器之結果略為：18
      時23分49秒，肇事車輛進入系爭路口之黃色網狀線位置。
      此時系爭車輛尚未出現在畫面。18時23分50秒，肇事車輛
      朝58巷之右側車道前進。系爭車輛出現在畫面右側，行駛
      至系爭路口行人穿越道位置。18時23分51秒，系爭車輛行
      駛至黃色網狀線邊緣位置。18時23分52秒，肇事車輛往58
      巷前進，系爭車輛離開畫面。18時23分54秒，肇事車輛因
      碰撞而搖晃等情，有勘驗筆錄在卷可佐（見本院卷第114
      頁至115頁）。另再參照警察拍攝事故現場照片所示，兩
      車碰撞部位為系爭車輛之左前車頭與肇事車輛之右側車身
      後半部（見本院卷第57頁至67頁），復與被告向到場處理
      員警自陳：其從園區街3號出入口直行園區街58巷，在出
      入口有看見其右側園區街一直有車過來且右轉園區街58巷
      ，其已進入園區街58巷後就聽到碰撞聲等內容（見本院卷
      第51頁）相互勾稽，可認本件事故之發生，係肇事車輛自
      園區街3號出入口起駛進入系爭路口後，往園區街58巷之
      右側車道前進，當時系爭車輛亦沿園區街準備右轉進入58
      巷（右側車道），於肇事車輛甫行駛至58巷右側車道位置
      ，二車發生碰撞。按汽車起駛前應顯示方向燈，注意前後
      左右有無障礙或車輛行人，並應讓行進中之車輛行人優先
      通行。道路交通安全規則第89條第1項第7款定有明文。本
      件被告駕駛肇事車輛自園區街3號之出入口起駛進入系爭
      路口，其自陳有看到其右側園區街一直有車過來且右轉園
      區街58巷，然卻未讓行進中的系爭車輛優先通行，而貿然
      搶先進入園區街58巷，以致二車發生碰撞，可認被告上開
      行為確有過失，且其過失與事故的發生有相當因果關係，
      而為肇事原因。就此，臺北市車輛行車事故鑑定會鑑定意
      見亦認被告駕駛肇事車輛，起駛未注意其他車輛為肇事主
      因，有鑑定意見書可佐（見本院卷第15頁至19頁）。則依
      上開說明，被告就原告因本件事故所受系爭車輛之損害，
      應負賠償責任。
　　2.至於原告另主張被告有支線道車未讓幹線道車先行，以及
      被告行駛在右轉車道卻直行往58巷之疏失等語。查，被告
      係自園區街3號出入口起駛進入系爭路口，其起駛的位置
      為交岔路口，即無原告所稱之「幹線道」情形。另外，原
      告提出園區街3號出入口照片（見本院卷第29頁），固有
      劃分直行及右轉二車道之地面標線，然該照片所示標線情
      況尚非事故發生時之狀況，此觀之被告並提出系爭路口於
      110年1月間之GOOGLE MAP街景圖（見本院卷第97頁）可佐
      。是依原告之舉證，並不能認定本件事故發生時，被告係
      自園區街3號出入口之「右轉車道」起駛。況縱認被告有
      上開情事，其違反標線指示，然本件事故之發生係被告離
      開出入口之「右轉車道」，進入系爭路口，再進入園區街
      58巷後始發生，則難認被告於發生事故前之此部分違規與
      本件事故有何因果關係。是以原告所主張被告此部分過失
      事實，並非可採，併予說明。　　　
（二）按負損害賠償責任者，除法律另有規定或契約另有訂定外
      ，應回復他方損害發生前之原狀；債權人得請求支付回復
      原狀所必要之費用，以代回復原狀，民法第213條第1項、
      第3項分別定有明文。故被害人得請求回復原狀所需
      之修繕費用，但以必要者為限，即修理材料以新品換舊品
      ，應予折舊。而系爭車輛為營業小客車，參考固定資產耐
      用年數表及固定資產折舊率表之規定，營業小客車之耐用
      年數為4年，依平均法每年折舊250/1000。參酌營利事業
      所得稅查核準則第95條第6項規定，固定資產提列折舊採
      用平均法或定率遞減法者，以1年為計算單位，其使用未
      滿1年者，按實際使用月數相當於全年比例計算之，不滿1
      月者，以1月計。系爭車輛係於102年3月出廠（見本院卷
      第71頁），距案發時間109年12月2日，已逾4年，是該車
      修復費用115,400元（見本院卷第23頁），其中零件費用
      為32,100元僅得以殘價計算，即6,420元〔殘價＝取得成本÷
      （耐用年數＋1）即32,100÷（4＋1）＝6,420〕。上開費用再
      與工資83,300元合計，為89,720元（計算式：6,420＋83,3
      00＝89,720），此即系爭車輛修復之必要費用。
（三）又按損害之發生或擴大，被害人與有過失者，法院得減輕
      賠償金額或免除之，民法第217條第1項定有明文。被告抗
      辯原告駕駛系爭車輛為右轉車，未讓直行車先行，與有過
      失等語。按汽車行駛至交岔路口，其轉彎車應讓直行車先
      行。道路交通安全規則第102條第1項第7款有明文。查，
      依前揭系爭車輛車上行車錄器畫面所示，原告沿園區街要
      右轉園區街58巷，其行駛至系爭路口之行人穿越道位置時
      ，肇事車輛已行駛至系爭路口之網狀線範圍內，則原告應
      能發現系爭路口已有系爭車輛在其前方為直行車，然原告
      於警詢稱其右轉前並未發現對方車（見本院卷第50頁），
      可見原告疏於注意前方有直行車亦要進入園區街58巷之情
      況，而貿然進行右轉，致發生本件事故，應認原告就本件
      事故之發生亦有過失，且其過失與結果發生間具相當因果
      關係。本院審酌兩造對於損害發生之過失情節，認被告過
      失責任比例為60%，依上開說明，應減輕被告賠償金額至5
      3,832元（89,720×60%=53,832），始為適當，逾此範圍之
      請求，則無理由。
（四）末按給付無確定期限者，債務人於債權人得請求給付時，
      經其催告而未為給付，自受催告時起，負遲延責任。其經
      債權人起訴而送達訴狀，或依督促程序送達支付命令，或
      為其他相類之行為者，與催告有同一之效力。遲延之債務
      ，以支付金錢為標的者，債權人得請求依法定利率計算之
      遲延利息。應付利息之債務，其利率未經約定，亦無法律
      可據者，週年利率為百分之五。民法第229條第2項、第23
      3條第1項本文、第203條分別定有明文。本件之請求係給
      付無確定期限，原告之起訴狀繕本於111年8月2日送達被
      告（見本院卷第75頁），是原告就上揭所得請求之金額，
      併請求自111年8月3日起至清償日止，按週年利率5%計算
      之利息，即屬有據。
四、從而，原告依侵權行為法律關係，請求被告給付原告53,832
    元，及自111年8月3日起至清償日止，按週年利率5%計算之
    利息部分，為有理由，應予准許，逾此範圍，為無理由，應
    予駁回。又本件適用簡易訴訟程序，所為被告敗訴部分，應
    依職權宣告假執行。原告之聲明僅為促使本院依職權發動，
    是以無庸另准供擔保之諭知。至於原告敗訴部分，其假執行
    之聲請即失其依據，應並予駁回。
五、本件事證已臻明確，兩造其餘攻擊防禦方法及證據，經審酌
    後，認對於判決結果均無影響，爰不一一論述，併此敘明。
六、訴訟費用負擔之依據：民事訴訟法第79條。並確定訴訟費用
    額為1,220元（第一審裁判費），其中570元由被告負擔，餘
    由原告負擔。
中　　華　　民　　國　　111 　年　　11　　月　　21　　日
                  內湖簡易庭  法　官　林銘宏
本件為正本係照原本作成。　　　　　　　　　     
如不服本判決，應於送達後20日內，向本院提出上訴狀並表明上
訴理由，如於本判決宣示後送達前提起上訴者，應於判決送達後
20日內補提上訴理由書（須附繕本）。
中　　華　　民　　國　　111 　年　　11　　月　　21　　日
                              書記官  許秋莉